【裁判字號】    92,聲再,1
【裁判日期】    920211
【裁判案由】    偽造文書等
【裁判全文】
臺灣高等法院臺南分院刑事裁定              九十二年度聲再字第一號       潛
      聲  請  人
      即受判決人
      之  配  偶  乙  ○  ○
      受  判決人  甲  ○  ○
右列聲請人因偽造文書等案件，對於中華民國九十一年三月二十九日本院九十一年度
上訴字第一四一號確定判決（臺灣臺南地方法院九十年度易字第五九八號、臺灣臺南
地方法院檢察署八十九年度偵字第九一二四號），聲請再審，本院裁定如左：
      主      文
再審之聲請駁回。
      理      由
一、聲請意旨略稱：為鈞院九十一年度上訴字第一四一號確定判決，發現確實之新證
    據再審事由，聲請再審：
  (一)原判決事實未認定闕振城有撤回代辦貸款之授權，亦未具體認定闕某向甲○○索
    回身份證及不動產資料影本之時間，即判決甲○○有罪，顯有違誤：
  1.原判決事實先認定闕振城確曾與甲○○約定由甲○○以闕某名義辦理貸款，並由
    闕某提供國民身份證、不動產資料等影本，俾便申貸。繼認定闕某「向甲○○索
    回原先交付之身分證、不動產資料影本」。末則認定甲○○於八十八年一月十二
    日與陳榮杰共同意圖供行使之用，由陳榮杰冒闕某名義，並盜用闕某印章，在日
    盛公司附條件買賣契約書對保欄及本案發票人欄上，偽造闕某署押，並蓋用闕某
    之印章等語。
  2.縱使甲○○與陳榮杰有以闕某名義及印章使用於上開文件之合意，而各該行為係
    屬偽造，必須以甲○○與陳榮杰均「無權代理」闕某申貸為前提。准此以觀，原
    判決前揭事實，既認定闕某已有申貸代理權之授與，復未明確認定闕某事後已為
    代理權之撤回，況認「向甲○○索回身份證、不動產資料影本」為撤回代理權之
    表示，原判決亦未明指其撤回之時間。是以，從原判決之事實認定中，根本看不
    出甲○○與陳榮杰於申辦貸款時，闕振城已撤回申貸之代理權！則原判決直接認
    定甲○○與陳榮杰共同「偽造」有價證券等事實，而有事實認定矛盾致法律適用
    之違誤。
  3.本案成罪與否之關鍵，並不在於闕振城是否知悉或有無同意甲○○、陳榮杰之所
    謂對保行為，而在於闕某於授權甲○○代理申貸之後，有無撤回權？若有，究係
    撤回於何時？按若闕某於甲○○、陳榮杰向日盛公司申貸之時，尚無撤回上開授
    權之表示，則「對保」不過是代理申貸之手續環節，甲○○縱有使陳榮杰代為對
    保，亦未越權。
  (二)於甲○○向日盛公司申貸之際，闕振城確未撤回申貸之代理權：
    依附呈之之收據（證二）、現金收入傳票（證三）及付款簽收簿（證四），甲○
    ○為闕振城之遊覽車底盤進行車身打造，至少共計支出五百三十一萬三千八百九
    十六元，其中證物四資料可知，甲○○於八十八年一月十八、二十、二十二、二
    十九日，及二月六、十三、十四日及三月一日尚為打造闕某遊覽車底盤而支付款
    項達四十二萬一千二百元，顯見於八十八年一月十二日甲○○向日盛公司辦理貸
    款之際，闕振城尚未撤回申貸之代理權，否則甲○○至愚亦不可能於闕振城撤回
    代理權及自行給付工資與甲○○原所僱請工人後，再繼續為闕振城支付打造遊覽
    車底盤之款項，此一新證據係於判決前即已存在，因未經發現，不及調查斟酌，
    依上開證據資料，顯足認甲○○應受無罪之判決。
  (三)對保當時，甲○○並未在場：依貸款承辦人員陳武慶證述：「（對保時有多少人
    ？）二個、闕振城與吳明加．．」、「（除二人外有無其他人在場？）無」（證
    五），可見甲○○於對保當時並未在場，甲○○顯無參與本件偽造有價證券犯行
    。綜上，爰以受判決人配偶之身分依刑事訴訟法第四百二十條第一項第六款規定
    聲請再審云云。
二、按刑事訴訟法第四百二十條第一項第六款規定再審事由之所謂「發現確實之新證
    據」，係指該證據當時已經存在，為法院及當事人所不知，事後始經發現者而言
    ，固非以絕對不須經過調查程序為條件，但必需可為確實足以動搖原確定判決而
    為受判決人有利之判決者為限，倘受判決人因對有利之主張為原審所不採，事後
    提出證明，以圖證實在原審前所為有利之主張為真實，據以聲請再審，該項證據
    既非判決後所發見，顯難憑以聲請再審。另按刑事訴訟制度，為發現實體之真實
    ，本於職權主義之機制，法院對於證據之證明力，依其自由心證判斷之，刑事訴
    訟法第一百五十五條第一項定有明文，此屬法院自由判斷之職權範圍。
三、查原確定判決於理由欄三之（一）（二）中，係依據被害人闕振城於偵訊中指稱
    ：「（當時甲○○未在十五天內貸款出來，你如何對他說）他說沒有辦法貸出來
    ，我就把當初交給他的（都是影本）當場撕掉，說不要貸了，沒想到他竟留下我
    這些資料的影本，自己再影印一份，拿去向日盛貸款，這是我在房子被查封後才
    知道的」、「（當時他有沒有打電話給你，說他急著要拿錢，先叫一個人頭冒充
    你去給日盛公司對保」等語，核與被告所供確曾經被害人闕振城同意，且係於辦
    好貸款後，被害人始說不辦等情不符。加上被告於偵訊及原審、本院審理時，對
    於闕振城是否曾經授權簽署前開買賣契約與本票乙節，其供述前後明顯相矛盾，
    而認為若果真被害人闕振成確有授權，且有同意對保，衡情被告就此一情節，豈
    有為上開相矛盾之供詞。況若對保當日因被害人闕振城無法前往，而告知被告先
    送件（即辦理貸款之資料），豈有協同已死亡而本院已無法查證之「陳榮杰」前
    往，且僅係送件，竟為對保之手續，嗣於本院再辯稱「因暫時離席上廁所，等其
    出來後，陳榮杰已簽好闕振城之名字，其不知情」等語，均與常情相悖，顯係卸
    責之詞，實難信採，足認被告當日夥同陳榮杰前往告訴人日盛公司處，即係為對
    保而前往，並非單純送件甚明。於理由欄三之（三）中，並對證人即被告之配偶
    王乙○○於本院調查時證稱「陳榮杰」冒用被害人闕振城名義簽署前開附條件買
    賣及本票，被告因上廁所而不知情云云，如何不予採信，以當日既係為對保而前
    往告訴人處所，於被害人闕振城未協同前往時，何以不告知告訴人之業務，而任
    令陳榮杰冒用被害人之名義對保，已有可疑，事後再為「業務沒問，我也沒有講
    」、「我有重聽，沒聽清楚」等等荒謬無稽之詞，顯係事後與被告勾串迴護之詞
    ，是證人王乙○○上開所證「陳榮杰」冒用被害人闕振城名義簽署前開附條件買
    賣及本票，被告因上廁所而不知情云云，自無足取等語，加以說明。繼以被告與
    陳榮杰係至告訴人處辦理貸款、對保，又據告訴人代理人陳世杰於偵查指明在卷
    ，復據被告於原審具狀供明在案，證人王乙○○稱本件對保係在柳柏公司，尚無
    可採；另被告與陳榮杰、證人王乙○○前去告訴人約定之處所，除送件外，既係
    為被害人闕振成貸款之對保手續，且為被告所明知，而被害人闕振城當日並未前
    往，被告竟未告知告訴人，仍由「陳榮杰」為對保之手續，嗣後並由被告取得該
    筆貸款花用，則其就陳榮杰冒用被害人名義簽署前開附條件買賣契約及偽造前開
    本票之行為，二人間顯有犯意之聯絡及行為之分擔，應可認定。於理由欄三之（
    四）中，再以前開附條件買賣契約書、本票及告訴人撥款匯出匯款收執聯所載，
    被告與陳榮杰前往對保之時間為八十八年一月十二日、而告訴人日盛公司撥款之
    日期為同年月十六日；則被告就被害人闕振城要求返還資料，不再委請被告辦理
    貸款之時間，究係貸款程序辦好之後（即對保之後）或貸款已撥下來之日，被告
    前後於本院所辯已有不符。再參酌被害人闕振城向被告定做遊覽車車體之時，既
    將身分證、房地產權狀等相關資料交付被告，本意顯然確有委託被告代辦貸款事
    宜之事，然貸款之對保於一般商場慣例，均由欲貸款本人為之，竟未於對保當日
    親自前往，反而由被告協同「已死亡無法查證」之陳榮杰前往對保，足認被害人
    闕振成就對保一事事前、事後並未獲告知。則若果真本件貸款係在被害人闕振城
    撤回授權之前即已辦妥，衡情被告於被害人闕振城向其取回上開貸款資料時，理
    應告知被害人已辦好貸款或貸款已撥下來，且被害人豈有不知對保之事並親自前
    往對保，反由被告協同「陳榮杰」前往，再由「陳榮杰」冒名為之之理，足認被
    害人撤回授權，向被告索取資料擬自行辦理之時間，應在被告協同「陳榮杰」辦
    理對保之前，即在八十八年一月十二日之前，應無疑議，被告此部分所辯，亦難
    信採等語。於理由欄三之（五）中，又被害人闕振城前曾委請被告辦理貸款手續
    ，而交付前開資料，已如前述。而依商場慣例，辦理貸款需使用申請人之印章，
    此為眾所週知之事項。雖被害人已死亡，而本院無從查證其是否曾交付印章或委
    請被告另行刻印，以供辦理貸款手續。然衡之常情，被害人既曾委請被告辦理貸
    款，理應交付其印章，或委由被告另行刻印。再依前開附條件買賣契約書、本票
    所載，買賣契約書上對保人欄、本票發票人欄除有被害人之署押外，尚有被害人
    之印文。當日既係「陳榮杰」冒用，則上開被害人之印文，應係「陳榮杰」盜用
    被害人之印章而蓋於上開買賣契約書對保人欄及本票發票人欄，亦可認定。此外
    ，已死亡之陳榮杰既冒用被害人名義，於該買賣契約書對保人欄及本票發票人欄
    偽造被害人署押及盜用被害人印章，均足以表示被害人為該契約之當事人及本票
    之發票人，自足以生損害於被害人。於理由欄三之（六）（七）中，以被告與陳
    榮杰、證人王乙○○前去告訴人約定之處所，除送件外，既係為被害人闕振城貸
    款之對保手續，已如前述，然被害人闕振城當日並未前往，被告竟未告知告訴人
    ，仍由「陳榮杰」為對保之手續，嗣後並由被告取得該筆貸款花用，則其就陳榮
    杰冒用被害人名義或用被害人印章，簽署前開附條件買賣契約及偽造前開本票
    之行為，二人間顯有犯意之聯絡及行為之分擔，應可認定，最後再對證人吳明加
    之證詞如何難據為有利於被告之證據，加以說明。顯見原確定判決已依據前揭卷
    證資料，本於論理法則、經驗法則，依其自由心證，而認定被告犯有刑法第二百
    十七條第一項、第二項之偽造署押、盜用印章，刑法第二百零一條第一項之偽造
    有價證券，刑法第三百三十九條第一項之詐欺取財等罪，並於理由欄中說明其判
    決之依據。
四、本件聲請人於聲請意旨（一）所提出之證據資料均屬本案卷內資料，業經聲請人
    於原確定判決訴訟程序中提出，而為原確定判決於原確定判決理由欄三之（四）
    詳為指駁，說明被害人撤回授權，向被告索取資料擬自行辦理之時間，應在被告
    協同「陳榮杰」辦理對保之前，即在八十八年一月十二日之前，應無疑議，被告
    此部分所辯，亦難信採等語。聲請意旨（三）所述，亦據原確定判決於理由欄三
    之（二）中加以說明，被告縱於對保當時並未在場，並無解於其所負本案共同正
    犯之刑責。此二部分證據，業經聲請人於原判決確定前提出，已為原確定法院捨
    棄不採，依上開說明，自非屬確實之新證據，不得據為聲請再審之原因。至聲請
    意旨（二）提出之證據資料，縱令屬實，亦僅能證明該筆打造遊覽車底盤之契約
    關係，係存在於被告與出賣遊覽車底盤之相關業者之間，而被告依此契約關係或
    依此所簽發之本票，其本負有清償（票據）債務之義務，故聲請人所提出之證據
    ，並不足以動搖原確定判決而為受判決人有利之判決。綜上所述，聲請人聲請本
    件再審，為無理由，應以駁回。
五、據上論斷，應依刑事訴訟法第四百三十四條第一項，裁定如主文。
中  華  民  國      九十二      年        二        月      十一        日
                                臺灣高等法院臺南分院刑事第一庭
                                    審判長法官  茆    臺    雲
                                          法官  李    文    福
                                          法官  蔡    長    林
右正本證明與原本無異。
如不服本裁定應於送達後五日內向本院提出抗告狀。
                                    法院書記官  李    培    薇
中  華  民  國      九十二      年        二        月      十二        日


司法院資訊處製作；財團法人民間司法改革基金會備份。
